【裁判字號】    95,交聲,1364
【裁判日期】    951012
【裁判案由】    交管條例聲異
【裁判全文】
臺灣板橋地方法院交通事件裁定        95年度交聲字第1364號
原處分機關  交通部公路總局臺北區監理所蘆洲監理站
異  議  人  甲○○
即受處分人
上列異議人因違反道路交通管理處罰條例事件，對於交通部公路
總局臺北區監理所蘆洲監理站中華民國95年7月27日所為之處分
（原處分案號：北監蘆字第裁46-AEU370342號)，聲明異議，本
院裁定如下：
    主  文
原處分撤銷。
甲○○不罰。
    理  由
一、原處分意旨略以：本件原處分機關係以異議人所有車牌號碼
    AH7-456號重型機車，於民國（下同）95年5月7日00時15分
    許，在臺北市○○路○段105巷口，有「車身變更，不申請
    臨時檢驗而行駛」之舉發違規事實，乃依道路交通管理處罰
    條例第18條第1項，裁處罰鍰新台幣壹仟捌佰元整，責令檢
    驗。
二、異議意旨則略以：當日被員警舉發變更原有規格（排氣管)
    ，但經機車雜誌報導，排氣管是得變更之設備，而且我的排
    氣管有排氣系統隔熱防護裝置，排氣管尾端出口也在車子後
    方，沒有在車身兩側排放等事由聲明異議。
三、經查：
（一）本件異議人並不爭執系爭機車排氣管變更之事實，其在先
      後兩次向原處分機關提出之申訴書中，亦明確記載變更排
      氣管之緣由「原有排氣管破洞，才會換成現在這支排氣管
      」、「我雖有變更排氣管，是我無法承受排氣管一直的損
      壞」云云，是異議人變更系爭機車排氣管之事實足堪認定
      。
（二）按「汽車有燈光、雨刮、喇叭、照後鏡、排氣管、消音器
      設備不全或損壞不予修復者，或其他設備擅自增、減、變
      更原有規格致影響行車安全者，處汽車所有人新台幣900
      元以上1800元以下罰鍰」，「汽車車身、引擎、底盤等重
      要設備變更或調換，或因交通事故遭受重大損壞修復後，
      不申請公路主管機關施行臨時檢驗而行駛者，處汽車所有
      人新台幣1800元以上3600元以下罰鍰，並責令其檢驗」，
      『行為時』有效施行之道路交通管理處罰條例第16條第1
      項第2款、第18條定有明文（比較行為時與原處分機關裁
      決時之法令，亦以適用行為時之法令較有利於異議人）。
      前揭二條文構成要件不同，法律效果殊異，道路交通管理
      處罰條例第16條第1項第2款將「燈光、雨刮、喇叭、照後
      鏡、排氣管、消音器」列舉，與第18條「汽車車身、引擎
      、底盤」分列，即有明示其一排除其他之用意，故後者適
      用對象、範圍自不包含前者；質言之，汽車之「燈光、雨
      刮、喇叭、照後鏡、排氣管、消音器」，不屬同條例第18
      條所定「汽車車身、引擎、底盤」之規範範疇。末按新增
      訂道路交通安全規則第23條之1 （95年7 月1 日生效施行
      ）規定「機器腳踏車下列設備規格不得變更：1.引擎設備
      ：指引擎之機械或渦輪增壓系統、氮氣導入裝置設備。2.
      車身設備：車燈噴色或貼膠紙。3.其他經主管機關核定之
      項目」反面解釋亦可推知，凡未列於同規則第23條之1 中
      之項目，該機車之改裝變更即應推定為合法。
（三）本件原舉發之違規事實係「變更原有規格（排氣管）」，
      原處分機關裁決時所認定之之違規事實則係「車身變更，
      不申請臨時檢驗而行駛」，此有舉發違反道路交通管理事
      件通知單及違反道路交通管理事件裁決書附卷可稽。揆諸
      前揭說明，則異議人更換是項「排氣管」並不該當於『行
      為時』同條例第18條所定「汽車車身、引擎、底盤」範疇
      ，不應依該條論處；反之，若依同條例第16條第1項第2款
      規定，必變更原有規格致「影響行車安全」，始與該規定
      相當，若否，即不得但以更換「排氣管」一端率執同條例
      第16條第1 項第2 款規定相繩。而是否「影響行車安全」
      ，非得由執法人員主觀認定，仍待積極確切之事證證明之
      。遍查全案卷證，並無系爭機車改裝照片或專業人員認定
      證明等類事證足認異議人更換排氣管致影響行車安全，尤
      以本件舉發違反道路交通管理事件通知單「違規事實」欄
      ，並未載明舉發人員認異議人更換行為「影響行車安全」
      斟之，上情益明。既不能認異議人有原裁決認定之「車身
      變更，不申請臨時檢驗而行駛」之違規事實，亦不能認異
      議人有「變更排氣管致影響行車安全」之違規行為。
四、綜上，異議人既無「車身變更，不申請臨時檢驗而行駛」，
    復無「變更排氣管致影響行車安全」之違規事實，原處分機
    關遽以裁罰，即有未當。異議人執此指摘原處分失當，為有
    理由。爰將原處分撤銷，諭知甲○○不罰。
據上論結，應依道路交通案件處理辦法第20條前段，裁定如主文
。
中    華    民    國    95    年   10    月     12   日
                  交通法庭    法  官   李君豪
以上正本證明與原本無異。
如不服本裁定應於送達後5日內向本院提出抗告狀（須附繕本）
。
                              書記官   蕭汝芳
中    華    民    國    95    年    10    月    12    日


司法院資訊處製作；財團法人民間司法改革基金會備份。
